【裁判字號】    99,交簡上,65
【裁判日期】    990521
【裁判案由】    業務過失傷害
【裁判全文】
臺灣臺北地方法院刑事判決            99年度交簡上字第65號
上  訴  人
即  被  告    甲○○
上列被告因業務過失傷害案件，不服本院98年度北交簡字第1329
號民國99年2 月12日第一審判決（聲請簡易判決處刑案號：臺灣
臺北地方法院檢察署98年度偵字第18573 號）提起上訴，本院管
轄第二審之合議庭審理後，判決如下︰
    主  文
原判決撤銷。
甲○○從事業務之人，因業務上之過失傷害人，處拘役肆拾日，
如易科罰金，以新臺幣壹仟元折算壹日。緩刑貳年。
    事  實
一、甲○○以駕駛計程車為業，為從事駕駛業務之人，於民國98
    年5 月6 日上午5 時40分許，駕駛車牌號碼509-YF號營業用
    小客車，沿臺北市○○○路○段由北往南方向行駛，行經中
    山北路二段、長春路口，欲左轉長春路口時，本應注意汽車
    行駛至交岔路口，轉彎車應讓直行車先行，且汽車行駛時，
    駕駛人應注意車前狀況，並隨時採取必要之安全措施，而依
    當時天候及道路狀況，並無不能注意之情事，竟疏未注意及
    此，即貿然左轉，適有乙○○所騎乘車牌號碼CU3-302 號重
    型機車沿臺北市○○○路○段由南往北方向行駛，甲○○所
    駕駛前揭車輛之右前車頭遂撞擊乙○○所騎乘前揭機車之車
    身，致乙○○人車倒地，乙○○因而受有左側外踝骨折、雙
    側膝部擦傷等傷害。甲○○於肇事後，在有偵查犯罪職權之
    機關知悉其為肇事人前，於臺北市政府警察局交通警察大隊
    中山分隊員警前往現場處理時，主動向警員坦承肇事，自首
    而接受裁判。
二、案經乙○○訴由臺北市政府警察局中山分局報告臺灣臺北地
    方法院檢察署檢察官偵查後聲請簡易判決處刑。
    理  由
壹、證據能力部分
    按被告以外之人於審判外之陳述，雖不符合刑事訴訟法第15
    9條之1至第159條之4之規定，但經當事人於審判程序同意作
    為證據，法院審酌該言詞陳述或書面陳述作成時之情況，認
    為適當者，亦得為證據；當事人、代理人或辯護人於法院調
    查證據時，知有第159條第1項不得為證據之情形，而未於言
    詞辯論終結前聲明異議者，視為有前項之同意；刑事訴訟法
    第159 條之5 第1 項、第2 項分別定有明文。檢察官及被告
    甲○○，對於本判決下列所引用被告以外之人於審判外之陳
    述（包含書面陳述），於本院言詞辯論終結前均未對其證據
    能力聲明異議，本院審酌上開證據資料製作時之情況，尚無
    違法不當及證明力明顯過低之瑕疵之情形，依刑事訴訟法第
    159 條之5 第2 項規定，認例外均具有證據能力；本院並於
    審判期日依法進行證據之調查、辯論，當事人於訴訟上程序
    權利，已受保障，合先敘明。
貳、實體部分
一、上揭事實業據被告坦承不諱（見偵查卷第35、36頁、本院交
    簡上字卷第26頁反面），核與證人即告訴人乙○○於警詢時
    證述情節相符（見偵查卷第5 至7 頁），且有臺北市政府警
    察局中山分局交通分隊A3類道路交通事故調查報告表、道路
    交通事故現場圖、道路交通事故補充資料表（見偵查卷第23
    至25頁）、長庚醫療財團法人臺北長庚紀念醫院診斷證明書
    （見偵查卷第15頁）及現場照片7 張（見偵查卷第28至31頁
    ）在卷可稽，足認被告前開自白與事實相符，堪予採信。
二、按汽車行駛時，駕駛人應注意車前狀況，並隨時採取必要之
    安全措施；汽車行駛至交岔路口，轉彎車應讓直行車先行。
    道路交通安全規則第94條第3 項、第102 條第1 項第7 款分
    別定有明文。本案被告駕駛前開車輛行經本案肇事路段時，
    本應恪遵上開規定，而依當時狀況，並無不能注意之情事，
    被告竟疏未注意，未讓告訴人所騎乘前開機車先行，即貿然
    左轉，致其所駕駛車輛之右前車頭撞擊告訴人所騎乘機車之
    車身，使告訴人人車倒地而受有前開傷害，被告確有過失甚
    明，且其過失行為與告訴人所受傷害之間有相當因果關係。
    本案事證明確，被告犯行洵堪認定，應依法論科。
三、查被告以駕駛計程車為業，為被告所不否認，屬從事駕駛業
    務之人，是核其所為，係犯刑法第284 條第2 項前段之業務
    過失傷害罪。又被告於肇事後，在有偵查犯罪職權之機關知
    悉其為肇事人前，於臺北市政府警察局交通警察大隊中山分
    隊員警前往現場處理時，主動向警員坦承肇事，有臺北市○
    ○○○○道路交通事故肇事人自首情形紀錄表在卷可參（見
    偵查卷第27頁），符合自首要件，爰依刑法第62條前段規定
    減輕其刑。
四、原審對被告論罪科刑，固非無見，惟原審未能審酌：( 一)
    被告以駕駛計程車為業，屬從事駕駛業務之人，是本件所犯
    法條應為刑法第284 條第2 項前段之業務過失傷害罪；( 二
    ) 被告有前揭自首之情。被告上訴意旨指稱原審量刑過重，
    非無理由，且原判決尚有上開可議之處，自應由本院予以撤
    銷改判。爰審酌被告素行、過失情節、告訴人所受傷勢，及
    被告於犯後坦承犯行，並與告訴人達成和解，於本院準備程
    序中已將和解金額清償完畢（見本院交簡上字卷第20頁反面
    ）等一切情狀，量處如主文所示之刑，並諭知易科罰金之折
    算標準。末查，被告前未曾因故意犯罪受有期徒刑以上刑之
    宣告，有臺灣高等法院被告前案紀錄表在卷可稽（見本院交
    簡上字卷第12頁），其因一時疏忽，致罹刑章，犯後坦承犯
    行，且與告訴人達成和解，賠償告訴人之損害，告訴人亦願
    意給予被告緩刑之機會（見本院交簡上字卷第20頁反面），
    信被告經此偵審程序及刑之宣告，應已知警惕而無再犯之虞
    ，本院因認對被告所處之刑以暫不執行為適當，爰併予宣告
    緩刑2 年，以啟自新。
據上論斷，應依刑事訴訟法第455 條之1 第1 項、第3 項、第36
9 條第1 項前段、第364 條、第299 條第1 項前段，刑法第284
條第2 項前段、第62條前段、第41條第1 項前段、第74條第1 項
第1 款，刑法施行法第1 條之1 第1 項、第2 項前段，判決如主
文。
本案經檢察官陳國安到庭執行職務
中    華    民    國    99    年    5    月     21    日
                  刑事第十九庭  審判長法  官  林婷立
                                      法  官  吳俊龍
                                      法  官  高若珊
上正本證明與原本無異。
不得上訴。
                                      書記官  游曉婷
中    華    民    國    99    年    5     月    21    日
附錄本案論罪科刑法條
中華民國刑法第284條
因過失傷害人者，處 6 月以下有期徒刑、拘役或 5 百元以下罰
金，致重傷者，處 1 年以下有期徒刑、拘役或 5 百元以下罰金
。
從事業務之人，因業務上之過失傷害人者，處1 年以下有期徒刑
、拘役或1 千元以下罰金，致重傷者，處3 年以下有期徒刑、拘
役或2 千元以下罰金。

司法院資訊處製作；財團法人民間司法改革基金會備份。
